【裁判字號】    90,交訴,33
【裁判日期】    901231
【裁判案由】    公共危險
【裁判全文】
臺灣臺東地方法院刑事判決                            九十年度交訴字第三三號
    公  訴  人  臺灣台東地方法院檢察署檢察官
    被      告  乙○○
右列被告因公共危險案件，經檢察官提起公訴（九十年度偵字第一四四五號），本院
判決如左：
    主  文
乙○○無罪。
    理  由
一、公訴意旨略以：被告乙○○於民國（下同）九十年五月二十七日上午六時四十分
    許，駕駛車牌號碼九Ｕ─七八○號營業大客車，沿台東市○○路由西向東往市區
    方向行駛，途經該路一段六四三號前，與沿該路段機車道同方向行駛，由丙○○
    所騎乘之車牌號碼ＰＲＹ─三○○號輕型機車擦撞肇事，致丙○○人車倒地，受
    有胸部挫傷、左肩挫傷、右側第五肋骨骨折之傷害（此部分未據告訴）。詎乙○
    ○駕車肇事致人倒地受傷後，竟駛離現場而逃逸。因認被告涉有刑法第一百八十
    五條之四肇事逃逸罪嫌云云。
二、按犯罪事實應依證據認定之，無證據不得推定其犯罪事實；又不能證明被告犯罪
    者，應諭知無罪之判決，刑事訴訟法第一百五十四條、第三百零一條第一項定有
    明文。次按認定不利於被告之事實，須依積極證據，苟積極證據不足為不利於被
    告事實之認定時，即應為有利於被告之認定，更不必有何有利之證據，最高法院
    著有三十年上字第八一六號判例可資參照。又刑法第一百八十五條之四肇事致人
    死傷逃逸罪之成立，除客觀上有肇事致人死傷而逃逸之行為外，須以行為人主觀
    上有肇事致人死傷之認識為必要。
三、本件公訴人認被告涉有右揭肇事逃逸犯行，無非以上開事實業據被害人丙○○及
    證人甲○○到庭證述明確，並有診斷證明書、現場暨車損照片及道路交通事故調
    查報告表附卷可稽，為其主要論據。訊據被告乙○○固不否認於右揭時間駕車行
    經肇事地點，惟堅決否認有何肇事逃逸之犯行，辯稱：伊當時不知道已經發生擦
    撞，是接到中興派出所打來的電話，伊才知道，且因為遊覽車有隔音設備，如果
    大的碰撞聲會聽得到，但當時沒有聽到碰撞聲，所以沒有注意後照鏡，嗣跟著前
    面同公司的遊覽車行駛，並在路口等紅綠燈準備左轉往初鹿方向，因為車身較長
    ，才稍微偏右一點再轉彎等語。
四、經查：被告當時因沒有聽到碰撞聲而不知已發生擦撞等事實，業據證人顏阿衫於
    偵查中證稱：渠當時坐於駕駛座右側座位，事發後車上均無人發現倒地之人車，
    亦無人告知等語。又證人甲○○亦到庭證稱：「當時我在店裡一邊看電視一邊顧
    家，聽到碰撞聲就出來看，聲音沒有很大聲，一個人倒在地上，我有看到一輛大
    客車靠路的右邊慢慢開，好像要停下來，但沒有停，前面有紅綠燈，我不知他是
    否在等紅綠燈。」等語。足徵被告肇事當時碰撞聲確係不大，且同車之人亦無何
    人發現上情而加以告之，其顯難以察覺已發生擦撞情事，此核與被告所辯相符。
    又被告於肇事後慢慢駛離現場，並於距離肇事地點約十幾間房屋處偏右稍作停留
    ，且其停車處確有紅綠燈一情，亦據證人甲○○到場證述明確，衡諸常情，被告
    若係肇事逃逸，應加速逃離現場方是，豈有慢慢駛離現場，徒令他人有記下其車
    牌號碼之機會，顯見被告並無肇事逃逸之故意，參以被告所駕駛者乃大型遊覽車
    ，其於左轉之際偏右停留做較大角度之轉彎，亦與一般社會駕車之經驗法則相符
    ，是被告所辯，應堪採信。公訴意旨所指被告於前行一小段距離後，應可經由後
    照鏡發現其車後有機車騎士人車倒地之情景，惟被告當時既未聽聞有何碰撞聲，
    且係跟隨同公司遊覽車等待左轉，自無特別注意後照鏡之理，是尚難僅憑其應可
    自後照鏡察覺上情，即遽認其有肇事逃逸之主觀故意。此外，並無其他積極證據
    足資證明被告有肇事逃逸之故意，因而不能證明被告犯罪，自應為被告無罪之諭
    知。
據上論斷，應依刑事訴訟法第三百零一條第一項，判決如主文。
中      華      民      國    九十    年     十二      月     三十一    日
                                  臺灣臺東地方法院刑事庭
                                      審判長法  官  蔡勝雄
                                            法  官  黃怡玲
                                            法  官  蔡世芳
右正本證明與原本無異。
如不服本判決，應於判決送達後十日內向本院提出上訴狀（須附繕本）。
「切勿逕送上級法院」
                                            書記官  陳美鄉
中      華      民      國    九十    年     十二      月     三十一    日


司法院資訊處製作；財團法人民間司法改革基金會備份。
